臺灣臺北地方法院刑事判決
111年度審訴字第954號
公  訴  人  臺灣臺北地方檢察署檢察官
被      告  陳鴻傑



上列被告因詐欺等案件，經檢察官提起公訴（111年度偵字第371
7號），被告於本院準備程序中就被訴事實為有罪之陳述，經本
院告以簡式審判程序之旨，並聽取當事人之意見後，裁定改行簡
式審判程序，並判決如下：
    主  文
陳鴻傑犯三人以上共同詐欺取財罪，處有期徒刑貳年。緩刑參年
，緩刑期間付保護管束，並應於本判決確定之日起拾月內，向指
定之政府機關、政府機構、行政法人、社區或其他符合公益目的
之機構或團體提供肆拾小時之義務勞務，並應於如附表所示之期
限向被害人支付如附表所示之賠償金。
未扣案之犯罪所得新臺幣壹仟伍佰元沒收，於全部或一部不能沒
收或不宜執行沒收時，追徵其價額。
    事實及理由
一、本案事實及證據，除證據部分增列「被告陳鴻傑於本院審理
    時之自白」（見本院111年度審訴字第954號卷【下稱審訴字
    卷】第40頁）外，餘均引用起訴書之記載（如附件）。
二、論罪科刑：
  ㈠法律適用：
　　核被告所為，係犯刑法第339條之4第1項第2款之三人以上共
    同詐欺取財罪、洗錢防制法第14條第1項之洗錢罪及組織犯
    罪防制條例第3條第1項後段之參與犯罪組織罪。
　㈡共犯及罪數關係：
  ⒈被告與共犯蘇筵翔等詐騙集團成年成員就上開犯行間，係在
    合同意思範圍內，各自分擔犯罪行為之一部，並相互利用他
    人之行為，以達遂行加重詐欺取財及洗錢等犯行，有犯意聯
    絡及行為分擔，應論以共同正犯。
　⒉被告分別以一行為同時觸犯三人以上共同詐欺取財罪、洗錢
    罪及參與犯罪組織罪，均屬想像競合犯，應依刑法第55條規
    定，從一重之三人以上共同詐欺取財罪處斷。
　㈢量刑審酌：
　  爰以行為人責任為基礎，審酌被告不循正途獲取財物，竟加
    入詐欺集團擔任收水之工作，使告訴人鄭文江受有財產損害
    ，並危害財產交易安全，實屬不該，惟念被告犯後坦認犯行
    ，且非居於詐欺犯罪主導地位，參以其與告訴人調解成立，
    有本院調解筆錄在卷可參（未屆履行期，見審訴字卷第45頁
    ）、告訴人於本院所陳關於被告量刑之意見，兼衡被告於本
    院審理時自述高中畢業、離婚、現職○○○○○、月收入新臺幣
    【下同】3萬元、需扶養3名未成年子女等生活狀況，暨被告
    之獲利、犯罪動機、目的及手段、參與情節及告訴人被詐欺
    之金額甚高等一切情狀（被告於本院審理時坦承起訴罪名，
    是就被告所犯洗錢防制法及組織犯罪防制條例部分，原應減
    輕其刑，然被告就上開犯行均係從一重論處三人以上共同詐
    欺取財罪，是此部分想像競合輕罪得減刑部分，本院量刑時
    併予審酌），量處如主文第1項所示之刑。另司法院大法官
    業於民國110年12月10日以釋字第812號解釋宣告組織犯罪防
    制條例第3條第3項關於強制工作之規定違憲，並自該日起失
    其效力，本案即無須審究被告應否宣告強制工作，附此敘明
    。
　㈣緩刑之說明：
　　被告未曾因故意犯罪而受有期徒刑以上刑之宣告，有臺灣高
    等法院被告前案紀錄表可參，且於本院坦承犯行，業如前述
    ，告訴人並於本院準備程序當庭表明「同意給予被告附帶賠
    償條件之緩刑宣告」等語，本院斟酌上情，認被告經此偵、
    審程序及刑之宣告，自當知所警惕，信無再犯之虞，是本院
    認所宣告之刑，以暫不執行為適當，爰依法宣告緩刑3年，
    以啟自新。復為使被告確實履行調解條件，日後戒慎其行，
    深自惕勵，從中記取教訓，並建立正確法治觀念，乃依刑法
    第74條第2項第3款及第5款之規定，命被告應於如附表所示
    之期限向告訴人支付如附表所示之賠償金，另應於本判決確
    定之日起10個月內，向指定之政府機關、政府機構、行政法
    人、社區或其他符合公益目的之機構或團體提供40小時之義
    務勞務，以勵自新。被告既經宣告緩刑，且受緩刑宣告尚需
    執行上開刑法第74條第2項第5款事項，爰依同法第93條第1
    項第2款之規定，諭知於緩刑期間付保護管束，以觀後效。
    至被告倘違反前揭應行負擔之事項且情節重大，依同法第75
    條之1第1項第4款規定，其緩刑之宣告仍得由檢察官向本院
    聲請撤銷而執行本案科刑，併予指明。　　　
三、沒收之說明：
　　查被告本案報酬係1,500元，據其於準備程序時供承在卷（
    見審訴字卷第36頁），此部分核屬犯罪所得，雖未扣案，然
    既未實際賠償告訴人，自應依同法第38條之1第1項前段及同
    條第3項之規定，宣告沒收，於全部或一部不能沒收或不宜
    執行沒收時，追徵其價額。
據上論斷，應依刑事訴訟法第273條之1第1項、第299條第1項前
段、第310條之2、第454條第2項（依法院辦理刑事訴訟案件應行
注意事項第159點，判決書據上論結部分，得僅引用應適用之程
序法條），判決如主文。
本案經檢察官黃則儒提起公訴，檢察官呂俊儒到庭執行職務。
中　　華　　民　　國　　111 　年     7    月　　25 　 日
                  刑事第二十庭  法  官  賴鵬年  
以上正本證明與原本無異。 
如不服本判決應於收受送達後20日內向本院提出上訴書狀，並應
敘述具體理由；其未敘述上訴理由者，應於上訴期間屆滿後20日
內向本院補提理由書（均須按他造當事人之人數附繕本）「切勿
逕送上級法院」。告訴人或被害人如對於本判決不服者，應具備
理由請求檢察官上訴，其上訴期間之計算係以檢察官收受判決正
本之日期為準。 因疫情而遲誤不變期間，得向法院聲請回復原
狀。
                                書記官　萬可欣
中　　華　　民　　國　　111 　年　　7 　　月　　25　　日
附錄本案論罪科刑法條全文：
中華民國刑法第339條之4
犯第339條詐欺罪而有下列情形之一者，處1年以上7年以下有期
徒刑，得併科1百萬元以下罰金：
一、冒用政府機關或公務員名義犯之。
二、三人以上共同犯之。
三、以廣播電視、電子通訊、網際網路或其他媒體等傳播工具，
    對公眾散布而犯之。
前項之未遂犯罰之。
洗錢防制法第14條
有第二條各款所列洗錢行為者，處7年以下有期徒刑，併科新臺
幣5百萬元以下罰金。
前項之未遂犯罰之。
前二項情形，不得科以超過其特定犯罪所定最重本刑之刑。
組織犯罪防制條例第3條
發起、主持、操縱或指揮犯罪組織者，處3年以上10年以下有期
徒刑，得併科新臺幣1億元以下罰金；參與者，處6月以上5年以
下有期徒刑，得併科新臺幣1千萬元以下罰金。但參與情節輕微
者，得減輕或免除其刑。
具公務員或經選舉產生之公職人員之身分，犯前項之罪者，加重
其刑至二分之一。
犯第1項之罪者，應於刑之執行前，令入勞動場所，強制工作，
其期間為3年。
前項之強制工作，準用刑法第90條第2項但書、第3項及第98條第
2項、第3項規定。
以言語、舉動、文字或其他方法，明示或暗示其為犯罪組織之成
員，或與犯罪組織或其成員有關聯，而要求他人為下列行為之一
者，處3年以下有期徒刑，得併科新臺幣3百萬元以下罰金：
一、出售財產、商業組織之出資或股份或放棄經營權。
二、配合辦理都市更新重建之處理程序。
三、購買商品或支付勞務報酬。
四、履行債務或接受債務協商之內容。
前項犯罪組織，不以現存者為必要。
以第5項之行為，使人行無義務之事或妨害其行使權利者，亦同
。
第5項、第7項之未遂犯罰之。
附表：
期限及賠償內容 被告應賠償被害人鄭文江20萬元，給付方式如下：自111年8月（含當月）起，按月於每月12日前給付8,500元，直至全數清償完畢止（最末期為不足8,500元之餘額），上開款項應匯入被害人指定帳戶（帳號詳卷），如有一期不履行視為全部到期。 
附件：
臺灣臺北地方檢察署檢察官起訴書
                                     111年度偵字第3717號
　　被　　　告　陳鴻傑　男　00歲（民國00年0月00日生）
　　　　　　　　　　　　住○○市○○區○○○路000號0樓
　　　　　　　　　　　　居○○市○○區○○路00巷00弄0號0
　　　　　　　　　　　　　樓
　　　　　　　　　　　　國民身分證統一編號：Z000000000號
上列被告因詐欺等案件，已經偵查終結，認應提起公訴，茲將犯
罪事實及證據並所犯法條分敘如下：
　　　　犯罪事實
一、陳鴻傑於民國110年11月間參加蘇筵翔(另由臺灣士林地方檢
    察署偵辦中)所屬之詐欺集團，擔任詐欺集團「車手」之工
    作。詎渠等竟共同意圖為自己不法之所有，基於參與犯罪組
    織、三人以上共同犯詐欺取財及洗錢之犯意聯絡，先由詐欺
    集團不詳成員於110年11月4日致電鄭文江，向鄭文江佯稱：
    其子要拿毒品但沒有錢，被當人質云云，致鄭文江陷於錯誤
    ，而於同日中午12時9分許，在○○市○○區○○街000巷00號之○○
    公園遊樂園區，將新臺幣(下同)100萬元，交付予蘇筵翔。
    詐欺集團不詳成員再指示蘇筵翔與陳鴻傑在○○市○○區○○路00
    0號○○公園內會合，蘇筵翔即依指示，於110年11月4日中午1
    2時36分許，在○○公園將上開100萬元款項交付予陳鴻傑。陳
    鴻傑再依詐欺集團不詳成員之指示，將上開款項放置於疏洪
    道公園廁所之垃圾桶內，以此方式掩飾、隱匿詐欺犯罪所得
    之來源及去向，陳鴻傑並取得1500元之報酬。
二、案經鄭文江訴由臺北市政府警察局南港分局報告偵辦。
　　　　證據並所犯法條
一、證據清單及待證事實：
編號 證據名稱 待證事實 1 被告陳鴻傑於警詢及偵查中之供述 坦承有於前揭時、地拿取包裹，並置放於公園廁所垃圾桶，獲得1500元報酬之事實。 2 另案被告蘇筵翔於警詢之供述 有向告訴人鄭文江拿取100萬元款項，在○○公園轉交給詐欺集團成員之事實。 3 告訴人鄭文江於警詢之指訴 於前揭時、地，遭詐騙100萬元之事實。 4 監視器錄影畫面截圖 被告於前揭時間，出現於○○公園附近之事實。 5 告訴人鄭文江之中華郵政帳戶000-00000000000000號帳戶之交易明細 告訴人鄭文江於110年11月4日上午11時55分許，提領100萬元之事實， 

二、核被告陳鴻傑所為，係犯組織犯罪防制條例第3條第1項後段
    之參與犯罪組織、刑法第339條之4第1項第2款三人以上共同
    犯詐欺取財及違反洗錢防制法第2條第1款、第2款規定，應論
    以同法第14條第1項之一般洗錢等罪嫌。被告陳鴻傑與另案
    被告蘇筵翔、詐欺集團不詳成員有犯意聯絡及行為分擔，請
    論以共同正犯。被告所犯上開罪名間，係一行為觸犯數罪名，
    為想像競合犯，請依刑法第55條規定，從情節較重之加重詐
    欺取財罪處斷。被告因本件犯行所獲取之犯罪所得，請依刑
    法第38條之1第1項本文規定宣告沒收之，於全部或一部不能
    沒收或不宜執行沒收時，請依同條第3項之規定，追徵其價
    額。
三、依刑事訴訟法第251條第1項提起公訴。
　　此　致
臺灣臺北地方法院
中　　華　　民　　國　 111　　年　　3 　　月　　14　　日
　　　　　　　　　　　　　　　檢　察　官　 黃則儒
本件正本證明與原本無異
中　　華　　民　　國　 111　  年　　4 　　月　　26  　日
  　　　　　　　　　　　　    書　記　官   左松丘